臺灣高等法院刑事判決　　　　　　　 94年度交上訴字第149號
上　訴　人
即　被　告　甲○○
上列上訴人，因被告公共危險等案件，不服臺灣桃園地方法院94
年度交訴字第6號，中華民國94年9月20日第一審判決（起訴案號
：臺灣桃園地方法院檢察署93年度偵字第5624號），提起上訴，
本院判決如下：
    主  文
上訴駁回。
    事  實
一、甲○○前於民國（下同）86年間，因煙毒等罪，經臺灣雲林
    地方法院判處應執行有期徒刑三年三月確定，於86年11月18
    日入監執行，88年6月24日假釋出獄，90年1月16日縮刑假釋
    期滿，假釋未經撤銷，所餘刑期以已執行完畢論。其考領有
    普通小型車駕駛執照，於93年2 月15日下午駕駛其向同事周
    文斌借得車號ＢＪ－4731號自用小客車，沿桃園縣八德市○
    ○路由鶯歌往中壢方向行駛，於同日下午6 時許，行經興豐
    路503 號附近時，應注意汽車迴車前，應暫停並看清無來往
    車輛，始得迴轉，依當時情形，並無不能注意情事，竟疏未
    注意暫停及看清有無來往車輛，即冒然迴車，適乙○○騎乘
    車號ＢＹＣ－978 號機車，亦沿興豐路同向行駛，騎經前揭
    地點，因甲○○突然迴車，致乙○○閃避不及，所騎機車之
    前輪擦撞及甲○○所駕車輛之後輪，乙○○因而人車倒地，
    受有右腳遠端脛骨腓骨開放性骨折之傷害（過失傷害部分，
    經原審判決拘役40日，提起上訴後，撤回而確定）。甲○○
    旋下車查看，明知其已駕車肇事並致乙○○受傷，惟其僅向
    乙○○佯稱幫忙叫車後，隨即駕駛前開車輛逃逸，並未為報
    警及救護傷患之措施，嗣經當時駕車行駛在興豐路對向車道
    之駕駛李彩華見狀有異，立即停車查看，旋受乙○○之委託
    報警，並提供警方甲○○所駕車輛之車號，循線得知係由周
    文斌出借肇事車輛予甲○○，始查悉上情。
二、案經乙○○訴由桃園縣政府警察局八德分局報請臺灣桃園地
    方法院檢察署檢察官偵查起訴。
    理  由
一、訊據上訴人即被告（下稱被告）甲○○，固坦承於上揭時地
    ，有發生車禍，其並有下車查看後離去之情事，惟矢口否認
    有肇事逃逸之犯行，並先後辯稱：其於案發前之當天下午，
    另因駕車發生車禍，導致下巴受傷，案發時，其之下巴受傷
    嚴重，其下車查看被害人乙○○後，告訴被害人會幫忙打電
    話叫車，然其打電話給朋友未接通後，即因心慌而直接駕車
    返回大園之工廠，隨後即由工廠同事送其去就醫開刀，其非
    故意肇事逃逸云云。惟查：
(一)被告前揭過失傷害之犯行，業據被告於原審、本院審理時坦
    承不諱，核與證人乙○○及李彩華證述案發時之情節相符（
    參見偵查卷9至14頁，41、42 頁），並與證人周文斌證述案
    發前出借前開自用小客車予被告之情節相吻合（參見偵查卷
    11、12、50 頁），且有現場照片4幀及道路交通事故現場圖
    、道路交通事故調查報告表（一）（二）各一份在卷可稽，
    。又乙○○因前開擦撞倒地受有前揭傷害，復有聖保祿醫院
    出具之診斷證明書一紙附卷可佐（參見偵查卷15頁），足認
    被告此部分自白，核與事實相符，自堪採信。
(二)茲按，汽車迴車時，應暫停並看清無來往車輛，始得迴轉，
    道路交通安全規則第106條第5款定有明文。被告考領有普通
    小型車駕駛執照，此有駕照影本一紙在卷可考（參見偵查卷
    18頁），對於前揭規定，自應知之甚詳，而依當時天候晴、
    暮光、路面無缺陷及障礙物、視距良好，並無不能注意情事
    ，有道路交通事故調查報告表（一）附卷可佐，惟其於肇事
    地點，竟疏未注意先暫停並看清有無來往車輛，而冒然迴車
    ，致其所駕駛車輛之後輪與被害人所騎機車之前輪發生擦撞
    ，是其所為之駕駛行為有過失情事，至為明確。被害人乙○
    ○復因前開擦撞致人車倒地，受有右腳遠端脛骨腓骨開放性
    骨折之傷害，已如前述，是被告前揭過失行為，與被害人乙
    ○○受傷之結果，顯有相當因果關係存在，要堪認定，從而
    ，被告過失傷害犯行，洵堪認定。本件車禍，因被告已移動
    車輛，因而無法鑑定肇事原因乙節，有臺灣省桃園縣區車輛
    行車事故鑑定委員會之函文可憑（參見偵查卷45頁），惟依
    上述，本件車禍，被告具有過失情事，已堪認定，自無礙被
    告上開犯行之認定，附此載明。
(三)被告於案發當天下午3時30分許，駕駛車號0521一ＦＲ 號自
    用小客車，行經桃園縣大園鄉○○路與國際路口時，與案外
    人謝美鳳所駕駛車號ＧＳ－7658號之自用小客車發生車禍，
    被告當時牙齒受傷流血乙節，業經原審依職權調取該案相關
    卷證核閱屬實，有該事故之桃園縣政府警察局道路交通事故
    調查卷一份（包括道路交通事故現場圖、道路交通事故調查
    報告表、偵訊筆錄、現場及車損照片）在卷可查（參見原審
    卷61至83頁），並有被告提出載明下顎骨多處複雜性開放性
    骨折，由敏盛綜合醫院出具診斷證明書一紙附卷可稽（參見
    偵查卷16頁），而被告於該車禍後同日下午5 時許，返回其
    位於桃園縣大園鄉○○路39號工作之工廠，向周文斌借本件
    肇事車輛等情，亦據證人周文斌證述在卷（參見偵查卷11頁
    頁背面），衡諸本案車禍發生之時地，為同日下午6 時許，
    在桃園縣八德市○○路503 號附近，則被告與謝美鳳所駕車
    輛發生事故後，再向周文斌借得本件肇事車輛，隨即由桃園
    縣大園鄉駕車至八德市之本案事故地點，故被告於本案車禍
    前，因前件車禍事故，致其下巴受有傷害，尚非無憑。
(四)惟被告下巴，縱然因前述於本件事故前之車禍受有傷害，但
    由其仍能返回大園工廠，向同事周文斌借得本件肇事車輛後
    ，再駕車至本件桃園縣八德市○○路之事故地點，其間，已
    歷時約二小時餘，而非於本件事故前之前件車禍後，立即至
    醫院就診，且猶能再駕車外出，可見其因前一件車禍所受之
    傷勢，尚非有危急到必需立即就診不可之程度。再依證人即
    被害人乙○○所證稱：被告駕車與伊發生擦撞後，被告下車
    查看，並告訴伊，會幫忙叫車，即自行離去（參見偵查卷56
    頁），證人李彩華亦證述：伊當時在興豐路對向車道行駛，
    見機車倒在自用小客車前，自用小客車之駕駛有下車查看機
    車駕駛，下車一下就上車迴轉往鶯歌方向行駛，伊就調頭查
    看機車駕駛有無受傷，機車駕駛請伊幫忙報警（參見偵查卷
    13頁）等情觀之，被告於本件事故後，亦能下車查看被害人
    之情形，顯見其行動自由尚無受限於下巴受傷之情事，否則
    ，如何能於本件肇事後，隨即下車查看被害人，並主動告知
    被害人會幫忙叫車等語。
(五)況且，被告逕自駕車離去後，尚能駕車先返回前述大園工廠
    將車輛交還予周文斌，此情業據被告供承在卷（參見原審卷
    135頁），並經證人周文斌證述屬實（參見偵查卷11 頁背面
    、50頁），於同日晚間8 時20分許，始至敏盛綜合醫院大園
    分院急診，而急診時意識清楚，並向診治醫師陳述係因車禍
    受傷，致左臉頰腫脹、胸口悶痛等情，經醫師檢查後建議並
    安排住院，迄翌日（2月16日）下午3時許出院等情，亦經原
    審調取前開病歷資料核閱屬實，此有該院94年5 月18日敏園
    字第940042號函附病歷資料影本一份在卷可查（參見原審卷
    85至98頁），故被告於本件事故後，先駕車返回大園工廠，
    交還車輛予周文斌後，始至敏盛綜合醫院大園分院就醫等情
    ，均堪認定。其間，既歷時約二小時餘，益見被告之行止，
    並無受限於其下巴受傷之情形，應極明顯。又被告於本件車
    禍肇事時，縱無法親自救助被害人，但其仍可自行以電話或
    商請友人報警或呼叫救護車，並留在現場照顧被害人及釐清
    肇事責任，若被告本身亦有立即就醫必要，尚可隨同救護車
    前往就醫，惟被告僅下車虛應一下，隨即駕車駛離現場，更
    甚者，被告於返回大園工廠將車輛交還予周文斌時，亦未對
    周文斌告知上情，復據證人周文斌證述詳實（參見偵查卷11
    頁背面），則其於本件車禍事故時，向被害人乙○○告稱會
    幫忙叫車云云，顯係虛應故事、心存僥倖，意圖掩飾犯行之
    舉。再者，被告復自承本件車禍時，曾打電話予其朋友，但
    電話未接通，其即未再繼續撥打電話，未告訴任何人，本件
    被害人有受傷之情形等語在卷（參見原審卷56頁），從而，
    被告於案發時，顯非處於不能以電話報警或叫救護車情況，
    然被告竟未為救助被害人之相關措施，逕自駕車離去，所為
    肇事逃逸之犯行，極為灼然，洵堪認定。
(六)又被告於本件車禍事故發生數日後之同年月19日下午2 時許
    ，始前往桃園縣桃園市○○路168 號敏盛綜合醫院就醫，於
    同日住院，並於翌日（即20日）手術治療，迄同月24日出院
    乙節，業據原審調取前開病歷核閱確實，有該院94年5月19
    日敏醫字第0940001736號函附病歷影本一份可考（參見原審
    卷100至109頁），是被告辯稱車禍後隨即至醫院開刀云云，
    亦與實情不符合，難以採信。綜上所述，被告辯稱其非故意
    肇事逃逸云云，不足採信。從而，本件肇事逃逸事證明確，
    被告上開犯行，洵堪認定，自應依法論科。
二、核被告所為，係犯刑法第185條之4之駕駛動力交通工具肇事
    ，致人受傷而逃逸罪。被告所犯上開之罪，與已判決確定之
    過失傷害罪間，犯意各別，罪名不同，應分論併罰。又被告
    前有如事實欄所述之犯罪科刑及執行完畢之紀錄，此有臺灣
    高等法院被告前案紀錄表在卷可按，其受有期徒刑執行完畢
    ，於五年內，再犯本案最重本刑為有期徒刑以上之罪，核為
    累犯，應依刑法第47條規定，加重其刑。原審經審理之結果
    ，認被告罪證明確，因而適用刑法第185條之4、第47條等規
    定，並審酌被告過失傷害被害人乙○○後，不僅未圖救治，
    反而駕車逃逸，惡性不輕，犯後猶否認犯行，並未賠償被害
    人等一切情狀，量處被告有期徒刑十月，以示懲儆，經核其
    認事用法尚無違誤，量刑亦屬允當，被告於偵查中，與告訴
    人達成和解，要賠償新台幣10萬元，並於93年11月10日前給
    付完畢（參見偵查卷59頁），惟未給付，又於本院審理陳稱
    欲賠償被害人3 萬元，亦未給付，則被告於本院猶執陳詞，
    否認其有上開肇事逃逸犯行，指摘原判決不當，核非可取，
    其上訴應予駁回。
據上論斷，應依刑事訴訟法第368條，判決如主文。
本案經檢察官許仲瑩到庭執行職務
中　　華　　民　　國　　94　　年　　12　　月　　22　　日
　　　　　　　　　刑事第九庭  審判長法　官　陳　祐　治
　　　　　　　　　　　　　　　　    法　官　莊　謙　崇
　　　　　　 　 　　　　　　　　　　法　官　蔡　聰　明
以上正本證明與原本無異。
如不服本判決，應於收受送達後十日內向本院提出上訴書狀，其
未敘述上訴之理由者並得於提起上訴後十日內向本院補提理由書
（均須按他造當事人之人數附繕本）。
                                    書記官　郭　台　發
中　　華　　民　　國　　94　　年　　12　　月　　22　　日
附錄：本案論罪科刑法條全文
刑法第185條之4：
駕駛動力交通工具肇事，致人死傷而逃逸者，處六月以上五年以
下有期徒刑。
